【裁判字號】    92,交訴,14
【裁判日期】    921230
【裁判案由】    過失致死
【裁判全文】
臺灣基隆地方法院刑事判決                          九十二年度交訴字第一四號
    公  訴  人  臺灣基隆地方法院檢察署檢察官
    被      告  乙○○
右列被告因過失傷害案件，經檢察官提起公訴（九十二年度偵字第二五七二號）本院
判決如左︰
    主  文
乙○○因過失致人於死，處有期徒刑陸月，如易科罰金，以佰元折算壹日。
    事  實
一、乙○○於民國九十二年一月二十六日下午十二時許，駕駛車號Ｋ九—六二九五號
    自用小客車，在基隆市○○區○○路上之全國加油站加油後欲駛出往七堵（基隆
    ）方向行駛（由東往西），於加油站出口處駛出欲左轉至對向車道時，因加油站
    出口處左方有張景明（另經臺灣基隆地方法院檢察署檢察官為不起訴處分）所有
    之車號三Ｎ—五二二二號自用小客車違規停放，使乙○○左方視線稍微受阻。惟
    乙○○所駕車輛已駛出加油站出口，應注意前方車道之來車情形，依當時正午時
    分、天候晴，而乙○○駕駛車輛當時已駛出至往監理站方向之內側快車道上，已
    能看到前方來車，並無不能注意之情形，仍因其往右後方顧盼對向車道（往基隆
    方向）來車，致疏未注意前方車道上由陳育弘所騎乘，後搭載蘇泓銓，由七堵往
    監理站方向（由西往東）急速行駛於俊賢路內側車道之車號ＱＺＵ—七六０號機
    車，而未能採取閃避或快速通過之必要措施，致陳育弘所騎乘機車之車頭撞及乙
    ○○所駕車輛左側前車門，使蘇泓銓身體受有多次撕裂傷及外傷性蜘蛛膜下出血
    之傷害（傷害部分未據告訴）、陳育弘受有創傷性顱內出血合併腦血腫等傷害，
    嗣陳育弘經送醫急救，仍宣告不治死亡。乙○○於肇事後，即刻報警自首並接受
    偵訊。
二、案經被害人之母丙○○告訴臺灣基隆地方法院檢察署檢察官簽分及自動檢舉偵查
    起訴。
    理  由
一、訊據被告乙○○雖不否認於右開時、地發生車禍肇事，致陳育弘死亡之事實，惟
    否認有何過失行為，辯稱：「車禍主要原因為被害人陳育弘未達考照年齡，被害
    人無照駕駛，被害人所騎機車車頭是正面撞擊伊車前左側車身，足證被害人車速
    過快且未注意車前狀況；另外伊之車輛從加油站出口駛出左轉時，左側有張景明
    之車輛違規停放，使伊行車視線受阻，是本件車禍發生張景明亦應有過失，伊遵
    守行車規則，本件車禍不應歸責於伊等，至於車輛事故鑑定委員會鑑定意見認為
    被告由加油站出口駛出左轉時未注意讓行進中車輛優先通行為肇事主因等情，並
    不可採，因鑑定依憑之道路交通事故現場圖係警員事後繪製，與事故當時狀況不
    相符合」云云。經查：
  (一)訊據被告乙○○於警詢時供陳：「我駕車在全國加油站往基隆方向欲左轉行駛
      ，因加油站路旁有一部違規停車之車輛擋到我的視線，我即提高警覺打左轉方
      向燈及鳴喇叭示警，注意我該盡的所有義務，確定沒有車後，慢慢的行駛，突
      然有兩人共騎乘一部機車，於快車道向我撞擊，當時我已行車過道路中線‧‧
      ‧‧」等語（見九十二年度相字第三七號第六頁）；復於偵查時供稱「我中午
      十二時五十二分到七堵俊賢路全國加油站加油，駕駛Ｋ九—六二九五自小客車
      ，加完油駕車從加油站出來要左轉要往對向車道往基隆方向行駛，車頭尚未駛
      出加油站，看到一台廂型車違規停放在加油站旁路邊，擋到我視線，我完全看
      不到左方來車，我提高警覺，打左轉方向燈及按喇叭，已盡我該盡之義務，於
      是我開始起步，慢慢左轉，我的車頭已過雙黃線，突然駕駛座車門就被撞到，
      車子往前滑行一點，我便踩煞車」等語（見同上相卷第四九頁背面）；及於本
      院九十二年十二月二日審理時供稱：「當天中午到肇事地點加油，加完油後從
      出口要左轉，看到加油站出口左邊有停一部廂型車，當時車頭還沒有超過廂型
      車身，因為看不到左方來車就慢慢將車開出來，有打方向燈、按喇叭、閃遠光
      燈，繼續向前開到碰撞地點，將車子停下來，頭往右邊方向看右邊來車，確定
      右邊沒有來車，正要起步時，就有一輛機車撞過來，當時左邊完全沒有來車。
      我認為我沒有過失」等語，核與道路交通事故調查報告表載述情節相符，並有
      現場及受損車輛相片十六幀在卷可稽；參酌現場稽證：「(1)有在往監理站方向
      之路肩上長０．五公尺、寬０．二公尺之Ａ血跡一處及在同方向內側車道上長
      ０．八公尺、寬０．三公尺之Ｂ血跡一處—詳前述道路交通事故現場圖及卷內
      現場照片編號十二、十四、十五、十六；(2)現場機車最後滑行倒地位置在加油
      站內右側人行道上—參同前現場圖及照片編號十一、十二、十四、十五、十六
      ；(3)機車及肇事自小客車散落物分佈於內側車道及路肩至加油站右內側路邊上
      —詳同前圖及照片編號一至五、十二至十六；(4)被告車輛受損部位為左側前車
      門（車身），而被告車輛左前葉子板部分則未遭撞擊—見照片編號六至十；(5)
      被告車輛最後斜停於往七堵、基隆方向之內側車道上—詳被告自述及現場圖標
      示位置」等情，顯見被告駕駛之車輛已駛出加油站，並前行至往監理站方向之
      內側車道上後，被告仍幾近慢行，往右後方顧盼對向車道來車欲駛入對向車道
      ，因而未能注意自己所在車道前方，由被害人陳育弘所騎乘之機車正急速前來
      ，致未能及時閃避，使被害人所騎機車正面撞擊被告車輛左側前車門後，人車
      往外側車道及加油站右內側方向傾倒滑行，被告再將車輛往前駛過一些距離至
      對向內側車道上停住等情無訛。縱上，被害人雖因急速行駛未為閃避與有過失
      ，然肇事點是在被害人應遵行行駛之車道上，被告車輛所在位置仍屬逆向，且
      仍應注意自己所在車道上及對向車道上車輛行駛情形，被告竟疏未注意，是難
      辭其咎，其過失行為亦明。
  (二)又本件撞擊點為內側車道（依被告車輛撞擊位置非葉子板及現場相關車輛、散
      落物、人車倒地位置，就角度及慣性各方面觀察，其肇事點以被告所述內側車
      道上為真），是被告車輛車頭既已駛到內側車道上，並非被告車輛一出加油站
      出口即遭被害人機車撞擊，車輛撞擊位置並非被告車輛最前方之葉子板，而係
      葉子板後方之左側前車門，已如前（一）所述，且經臺灣基隆地方法院檢察署
      檢察官於九十二年二月二十四日依車禍現場各相關人車位置到場實地履勘結果
      ：「Ｋ九—六二九五號自用小客車當時與張景明違規停放之三Ｎ—五二二二號
      車輛距離八‧一公尺，自Ｋ九—六二九五號車輛駕駛座上目視前方，其視線與
      地面垂直距離為一‧一七公尺，剛駛出加油站時，會因左側張景明之車輛擋住
      視線，但稍微突出便可見到左方來車」等情，有臺灣基隆地方法院檢察署勘驗
      筆錄及基隆市警察局第三分局刑事組現場勘驗照片各一份在卷足憑。是被告駕
      駛之車輛車頭已駛出加油站出口，並非一駛出即遭被害人機車撞擊，而車輛撞
      擊部位亦非左側最前面之部分，被告辯稱：「因張景明之箱型車擋住伊之視線
      ，伊無法注意左方來車，是張景明對車禍發生應負責，不應歸責於伊」云云，
      復又辯稱：「因張車擋住視線，伊即謹慎緩慢前行駛出加油站，其車已到路口
      中心處，遭超速行駛之被害人機車自己撞擊」云云，其所辯前後互有矛盾，是
      否可採，並非無疑；且無論本件張景明違規停放廂型車，與被害人死亡間有無
      因果關係，被告於發生碰撞時已能觀見車道上狀況應堪認定，故被告前開所辯
      ，不足採信。
  (三)另查，案外人張景明雖有違規停車之事實，然被告駕駛車輛發生車禍碰撞肇事
      當時，被告之視線已無阻礙，已如前（二）述，而案外人張景明違規停車，僅
      屬交通違規行為，其廂型車係緊靠人行道停放，其他車輛尚可正常行駛於內外
      車道上，其違規停車不必然會導致被害人發生車禍死亡，如其未違規停車，亦
      不必然被告即不會肇事，是案外人張景明違規停車行為與被告肇事、被害人死
      亡間，並無必然之因果聯繫，至堪認定，此亦為台灣省車輛行車事故覆議委員
      會覆議意見所同認（見該會九十二年七月四日函暨函附府覆議字第九二一０四
      七九號覆議意見書）。按汽車行駛時，應注意車前狀況，轉彎時並應讓行進中
      之車輛優先通行，道路交通安全規則第九十四條第三項、第八十九條第一項第
      六款定有明文；被告於前揭時、地駕車自應注意及之，且依卷附道路交通事故
      調查報告表載述事發時，日間自然光線、天候晴，依前述被告當時行車視線已
      無障礙等情，顯無不能注意之情事，詎被告疏未注意及時閃避，致肇事故，是
      其具有過失甚為顯然；另被害人陳育弘確因本件車禍死亡，亦經本檢察官督同
      法醫師相驗屬實，有勘驗筆錄、相驗屍體證明書、驗斷書及基隆長庚紀念醫院
      出院病歷摘要、診斷證明書各一份在卷足憑，則被告之過失行為與被害人之死
      亡間，即有相當因果關係，事證明確，被告犯行堪予認定。
  (四)被告質疑基隆市警察局交通隊之「道路交通事故現場圖」為事後繪製，與被告
      簽名之草圖並不符合云云。經核對卷內被告所稱伊有簽名之「草圖」影本（附
      於九十二年度相字第三七號卷第二一頁之「基隆市○○○道路交通事故調查報
      告表」）與未簽名之「事故現場圖」（同前相卷第十八頁「道路交通事故現場
      圖」）結果，二者內容完全相同，二張現場圖內記載相關位置及測量數據亦均
      完全一致，僅「事故現場圖」製作較為工整美觀，而本件車禍後員警立即至現
      場繪製測量相關位置並照相存證，現場未遭移動，亦為被告於偵查時所承認，
      而員警所製作之「基隆市○○○道路交通事故調查報告表」及照片，並經被告
      簽名且肯認係當時狀況無誤，是員警依當時車禍現場繪製測量之「基隆市○○
    ○道路交通事故調查報告表」（草圖）再行謄製內容完全相符之「道路交通事
      故現場圖」，亦同為現場狀況自明，是被告認現場圖與草圖不同，應以草圖為
      真，鑑定委員會不應以該現場圖為鑑定依據，容有誤會，附此說明。
  (五)末查，被告另以：「被害人陳育弘無照駕駛、超速、酒後騎機車，應為肇事主
      因」云云，雖據被告之子甲○○到院證稱：「當天去加油，我坐在副駕駛座，
      我父親（乙○○）的車子從加油站出來時，有一輛摩托車，從我的左邊朝車子
      撞過來，是在回頭拿東西給坐在後座的妹妹時，看到摩托車，撞車的地點是在
      路口中間、車道中線」等語，且經本院函查財團法人長庚紀念醫院基隆分院結
      果，被害人陳育弘於九十二年一月二十六日到院急診時血液中之酒精濃度檢測
      值為一０．六mg/dl，有該院九二長庚院基字第三五八七號函在卷可考，惟被
      害人無照駕駛僅為交通違規事項，與刑事過失責任無涉；至於被害人陳育弘酒
      後騎車行經加油站出入口前，未減速慢行並注意前方車道上之被告車輛，雖亦
      有過失，惟此為民事損害賠償與有過失問題，與被告就本件交通事故應負之刑
      事過失責任無礙。此外，復有現場相片、履勘筆錄、道路交通事故調查報告表
      （一）、（二）、道路交通事故現場圖、基隆市警察局交通隊道路交通事故簡
      易談話紀錄表（一）暨該隊道路交通事故補充資料（二）、基隆市○○○道路
      交通事故報案人須知等資料在卷足憑，被告過失致人於死犯行，堪以認定，應
      依法論科。
二、核被告乙○○所為，係涉犯刑法第二百七十六條第一項之過失致人於死罪。查被
    告於肇事後，即刻報警自首並接受偵訊，有基隆市○○○道路交通事故報案人須
    知附卷可參，為對未發覺之犯罪自首而接受裁判，應依刑法第六十二條前段規定
    減輕其刑。爰審酌被告犯罪之動機、目的係因一時疏未注意交通現狀，造成被害
    人死亡之結果，惟其於犯後多有卸責之舉，事後未與被害人家屬達成民事和解（
    僅給付新台幣一千五百元奠儀）之態度等一切情狀，量處有期徒刑如主文所示之
    刑，並諭知易科罰金之折算標準，以示儆懲。
據上論斷，應依刑事訴訟法第二百九十九條第一項前段，刑法第二百七十六條第一項
、第六十二條前段、第四十一條第一項前段，罰金罰鍰提高標準條例第一條前段、第
二條，判決如主文。
本案經檢察官張介欽到庭執行職務。
中      華      民      國    九十二    年    十二      月    三十      日
                              臺灣基隆地方法院刑事第三庭
                                    審判長法  官  林火炎
                                          法  官  齊  潔
                                          法  官  何怡穎
右正本證明與原本無異。
對於本件判決如有不服，應於收受送達後十日內向本院提出上訴書狀，上訴於臺灣高
等法院，并按他造當事之人數附具繕本。
                                          書記官  李繼業
中      華      民      國    九十三    年      一      月      二      日
附錄論罪法條
刑法第二百七十六條第一項：
因過失致人於死者，處二年以下有期徒刑、拘役或二千元以下罰金。


司法院資訊處製作；財團法人民間司法改革基金會備份。
